臺中高等行政法院判決
　　　　　　　　　　　　　　　　　94年度簡字第112、114號
原　　　告　員園股份有限公司
代　表　人　甲○○
被　　　告　彰化縣政府
代　表　人　乙○○
上列當事人間因身心障礙者保護法事件，原告不服行政院勞工委
員會中華民國94年3月7日勞訴字第0930055717、0000000000號訴
願決定，提起行政訴訟，本院判決如下︰
　　主  文
原告之訴駁回。
訴訟費用由原告負擔。
　　事  實
一、事實概要：緣原告因進用身心障礙者員工未達身心障礙者保
    護法規定人數，被告機關乃於93年9月29日、10月21日分別
    以府勞就字第0930187239、0930202230號函核定原告應繳納
    92年10月至93年8月間之差額補助費新台幣（下同）174,240
    元，93年9月間之差額補助費15,840元。原告不服，提起訴
    願，均遭訴願決定駁回，遂提起本件行政訴訟。
二、兩造聲明：
  (一)原告聲明求為判決：訴願決定及原處分均撤銷。
　(二)被告聲明求為判決：駁回原告之訴。
三、兩造之陳述：
  (一)原告主張之理由：
    原告對外招聘員工並無對身心障礙者有任何僱用之限制，並
    確有實際行動對外招聘身心障礙者，實因無身心障礙者應徵
    ，而致無身心障礙者員工，非原告不願意僱用身心障礙者。
  (二)被告答辯之理由：
  1.按「各級政府機關、公立學校及公營事業機構員工總人數在
    50人以上者，進用具有工作能力之身心障礙者人數，不得低
    於員工總人數百分之二。私立學校、團體及民營事業機構員
    工總人數在1百人以上者，進用具有工作能力之身心障礙者
    人數，不得低於員工總人數百分之一。前2項各級政府機關
    、公、私立學校、團體及公、民營事業機構為進用身心障礙
    者義務機關（構），其進用身心障礙者人數，未達前2 項標
    準者，應定期向機關（構）所在地之直轄市或縣（市）勞工
    主管機關設立之身心障礙者就業基金專戶繳納差額補助費；
    其金額依差額人數乘以每月基本工資計算。依第1項、第2項
    進用重度身心障礙者，每進用1人以2人核計。」、「依本法
    所處之罰鍰及依第31條第3項應繳納之金額，經通知限期繳
    納；逾期仍未繳納者，移送法院強制執行。」身心障礙者保
    護法第31條及第72條分別定有明文。「本法第31條之各級政
    府機關、公、私立學校、團體及民營事業機構員工總人數之
    計算方式，以勞工保險局、中央信託局所統計各該機關、學
    校、團體或機構每月1日參加勞保、公保人數為準。．．．
    前項總人數之計算，因機關被裁減，其人員被資遣或退休而
    仍繼續參加勞保者不予計入。本法第31條第1項及第2項所定
    進用具有工作能力之身心障礙者人數，以整數為計算標準，
    未達整數部分不予計入。」、「進用身心障礙者之義務機關
    （構）進用人數未達法定比例時，應於每月10日前，向所在
    地直轄市或縣（市）勞工主管機關設立之身心障礙者就業基
    金專戶，繳納上月之差額補助費。」、「直轄市及縣（市）
    勞工主管機關應建立進用身心障礙者之義務機關（構）名冊
    ，通知其定期申報進用身心障礙者或不定期抽查進用身心障
    礙者之實際狀況。」、「本法第72條所定限期繳納之期間為
    30日，自各目的事業主管機關通知送達之次日起算。」身心
    障礙者保護法施行細則第12條、第13條、第14條及第19條分
    別定有明文。又「進用殘障者義務機關（構）進用60歲以上
    具有工作能力之殘障者，依法雖不得參加勞工保險，但進用
    機關（構）能提出進用證明（如薪資具領清冊）時，得納入
    該機構（構）已進用之殘障員額計算。」、「進用殘障者義
    務機關（構）因故未為其所進用之殘障者辦理勞保，於其提
    出確有進用事實證明時，得納入該機關（構）已進用之殘障
    員額計算。」、「按殘障福利法第17條（即現行身心障礙者
    保護法第31條）及同法施行細則第17條之立法意旨，係為保
    障殘障者之就業權益，故有關義務機關（構）進用殘障員工
    之認定標準，應以該殘障者是否為經該機關（構）給付薪資
    之正式工作人員，並經投保相關保險項目等為判斷之依據，
    且其考量順序應為(一)該機關（構）之正式工作人員－實際從
    事工作者，並領有一般待遇以上薪資；(二)參加保險並由該機
    關（構）支付保費；(三)認定日期以每月1日為基準日。」、
    「查身心障礙者保護法施行細則第12條有關進用身心障礙者
    義務機關（構）員工總人數之認定，係以每月1日參加公保
    、勞保人數為準，除界定其員工總人數之認定外，亦適用其
    所進用之身心障礙者認定標準。」、「依據身心障礙者保護
    法施行細則第12條第1項規定，其立法意旨係為保障身心障
    礙者是否為該機關（構）給付薪資之正式工作人員，並經投
    保相關保險項目等為判準之依據。」亦分別經內政部80年11
    月8日台80內社字第8076233號、81年8月29日台81內社字第
    8183057號、84年9月19日台84內社字第8488104號、87年12
    月4日台87內社字第8739379號及90年10月15日台90內社字第
    9029226號函釋在案。
  2.查本件原告因進用身心障礙者員工未達身心障礙者保護法規
    定人數，被告乃核定原告應繳納92年10月至93年8月間之差
    額補助費174,240元，93年9月間之差額補助費15,840元。
  3.雖原告訴稱對外招聘員工並無對身心障礙者有任何僱用限制
    ，並確有實際行動對外招聘身心障礙者，實因無身心障礙者
    應徵，致無身心障礙者員工，非原告不願意僱用身心障礙者
    等語。惟查原告於92年10月至93年8月間參加勞保員工總人
    數皆超過100人，93年9月間參加勞保員工總人數為111人，
    依前揭身心障礙者保護法第31條規定，應進用身心障礙者員
    工人數均為1人，被告於92年10月至93年8月間及93年9月間
    進用身心障礙者員工皆未達身心障礙者保護法規定人數，此
    有被告義務機關差額補助明細表影本附卷可稽，是原告自應
    繳納上開月份之差額補助費，被告依同法條第3項規定，以
    原告未進用身心障礙者員工1人乘以基本工資，核定應繳納
    差額補助費計174,240元及15,840元，洵無違誤。
  4.原告主張顯無理由，請判決如被告之聲明
　　理  由
一、按「各級政府機關、公立學校及公營事業機構員工總人數在
    50人以上者，進用具有工作能力之身心障礙者人數，不得低
    於員工總人數百分之二。私立學校、團體及民營事業機構員
    工總人數在1百人以上者，進用具有工作能力之身心障礙者
    人數，不得低於員工總人數百分之一。前2項各級政府機關
    、公、私立學校、團體及公、民營事業機構為進用身心障礙
    者義務機關（構），其進用身心障礙者人數，未達前2項標
    準者，應定期向機關（構）所在地之直轄市或縣（市）勞工
    主管機關設立之身心障礙者就業基金專戶繳納差額補助費；
    其金額依差額人數乘以每月基本工資計算。依第1項、第2項
    進用重度身心障礙者，每進用1人以2人核計。」、「依本法
    所處之罰鍰及依第31條第3項應繳納之金額，經通知限期繳
    納；逾期仍未繳納者，移送法院強制執行。」身心障礙者保
    護法第31條及第72條分別定有明文。「本法第31條之各級政
    府機關、公、私立學校、團體及民營事業機構員工總人數之
    計算方式，以勞工保險局、中央信託局所統計各該機關、學
    校、團體或機構每月1日參加勞保、公保人數為準。．．．
    前項總人數之計算，因機關被裁減，其人員被資遣或退休而
    仍繼續參加勞保者不予計入。本法第31條第1項及第2項所定
    進用具有工作能力之身心障礙者人數，以整數為計算標準，
    未達整數部分不予計入。」、「進用身心障礙者之義務機關
    （構）進用人數未達法定比例時，應於每月10日前，向所在
    地直轄市或縣（市）勞工主管機關設立之身心障礙者就業基
    金專戶，繳納上月之差額補助費。」、「直轄市及縣（市）
    勞工主管機關應建立進用身心障礙者之義務機關（構）名冊
    ，通知其定期申報進用身心障礙者或不定期抽查進用身心障
    礙者之實際狀況。」、「本法第72條所定限期繳納之期間為
    30日，自各目的事業主管機關通知送達之次日起算。」身心
    障礙者保護法施行細則第12條、第13條、第14條及第19條分
    別定有明文。又「進用殘障者義務機關（構）進用60歲以上
    具有工作能力之殘障者，依法雖不得參加勞工保險，但進用
    機關（構）能提出進用證明（如薪資具領清冊）時，得納入
    該機構（構）已進用之殘障員額計算。」、「進用殘障者義
    務機關（構）因故未為其所進用之殘障者辦理勞保，於其提
    出確有進用事實證明時，得納入該機關（構）已進用之殘障
    員額計算。」、「按殘障福利法第17條（即現行身心障礙者
    保護法第31條）及同法施行細則第17條之立法意旨，係為保
    障殘障者之就業權益，故有關義務機關（構）進用殘障員工
    之認定標準，應以該殘障者是否為經該機關（構）給付薪資
    之正式工作人員，並經投保相關保險項目等為判斷之依據，
    且其考量順序應為(一)該機關（構）之正式工作人員－實際從
    事工作者，並領有一般待遇以上薪資；(二)參加保險並由該機
    關（構）支付保費；(三)認定日期以每月1日為基準日。」、
    「查身心障礙者保護法施行細則第12條有關進用身心障礙者
    義務機關（構）員工總人數之認定，係以每月1日參加公保
    、勞保人數為準，除界定其員工總人數之認定外，亦適用其
    所進用之身心障礙者認定標準。」、「依據身心障礙者保護
    法施行細則第12條第1項規定，其立法意旨係為保障身心障
    礙者是否為該機關（構）給付薪資之正式工作人員，並經投
    保相關保險項目等為判準之依據。」亦分別經內政部80年11
    月8日台80內社字第8076233號、81年8月29日台81內社字第
    8183057號、84年9月19日台84內社字第8488104號、87年12
    月4日台87內社字第8739379號及90年10月15日台90內社字第
    9029226號函釋在案。
二、經查，原告於92年10月至93年8月間參加勞保員工總人數皆
    超過100人，93年9月間參加勞保員工總人數為111人，此有
    彰化縣政府義務機關差額補助明細表影本附卷可稽。依前揭
    身心障礙者保護法第31條第2項規定，應進用身心障礙者員
    工人數均為1人，惟原告於92年10月至93年9月間進用身心障
    礙者員工皆未達身心障礙者保護法規定人數，原告自應依法
    繳納上開月份之差額補助費，被告機關依同條第3項規定，
    以原告未進用身心障礙者員工一人乘以基本工資，核定自92
    年10月至93年8月應繳差額補助費計174,240元，93年9月應
    繳差額補助費15,840元，並無不合。原告雖主張其對外招聘
    員工並無對身心障礙者有任何僱用限制，並確有實際行動對
    外招聘身心障礙者，實因無身心障礙者應徵，致無身心障礙
    者員工，非原告不願意僱用身心障礙者等語。原告確有實際
    行動對外招聘身心障礙者，固值得嘉許，然原告既未能依法
    進用身心障礙者，仍應依法繳納上開月份之差額補助費，原
    告上開主張，尚不足採。從而，被告機關依首揭規定為原告
    補繳差額之處分，核無違誤，訴願決定遞予維持，亦無不合
    。原告仍執前詞訴請撤銷，為無理由，應予駁回。又本件為
    簡易訴訟程序案件，爰不經言詞辯論，逕為判決。
三、本件本院原編案號為94年度訴字第243、245號，因本件為簡
    易訴訟程序案件，改編為94年度簡字第112、114號，附此敘
    明。
四、據上論結，本件原告之訴為無理由，依行政訴訟法第233 條
    第1項、第236條、第195條第1項後段、第98條第3項前段，
    判決如主文。
中　　華　　民　　國　　94　　年　　7　　月　　15 　　日
                      第三庭法  官　林　秋　華
如不服本判決，應於判決送達後20日內，以本訴訟事件所涉及之
法律見解具有原則性者，始得向本院提出上訴狀並表明上訴理由
，經最高行政法院許可，否則不得上訴；如於本判決宣示後送達
前提起上訴者，應於判決送達後20日內補提上訴理由書（均應依
對造人數提出繕本）。提起上訴應預繳送達用雙掛號郵票390元
（34元及5元郵票各10份)。
中　　華　　民　　國　　94　　年　　7　　月　　15 　　日
                            書記官　王　百  全
